臺灣桃園地方法院民事判決　　　　　　　 94年度訴字第354號
原　　　告　丁○○
　　　　　　　　　　　　之2號.
　　　　　　戊○○
共　　　同
訴訟代理人　洪士淵律師
複代理人　　甲○○
被　　　告　乙○○
　　　　　　丙○○
上列當事人間請求損害賠償事件，經本院於民國94年6 月1 日言
詞辯論終結，判決如下：
    主  文
被告乙○○應給付原告丁○○新台幣壹拾萬元，及自民國九十四
年六月一日起至清償日止，按週年利率百分之五計算之利息。
被告乙○○、丙○○應連帶給付原告丁○○新台幣壹佰壹拾貳萬
元，及自民國九十四年六月一日起至清償日止，按週年利率百分
之五計算之利息。
被告乙○○、丙○○應連帶給付原告戊○○新台幣壹拾伍萬元，
及自民國九十四年六月一日起至清償日止，按週年利率百分之五
計算之利息。
訴訟費用由被告乙○○負擔十二分之一，並由被告乙○○、丙○○連帶負擔十二分之十一。
本判決第一項，於原告丁○○以新台幣參萬肆仟元供擔保後；本
判決第二項，於原告丁○○以新台幣參拾柒萬肆仟元供擔保後；
本判決第三項，於原告戊○○以新台幣伍萬元供擔保後；各得假
執行。
    事  實
甲、原告方面：
一、聲明：除假執行供擔保金額外，餘如主文所示。
二、陳述：
  (一)被告乙○○與原告戊○○原為朋友，被告丙○○則為乙○○
    之友人，被告乙○○見戊○○家境富裕，竟單獨或與被告丙○○於下列時間、地點恐嚇原告戊○○或其父親丁○○，藉
    以不法取得財物：
    1.民國91年4 月18日，被告乙○○在其當時位於桃園縣中壢
      市○○街39號301 室之住處內，向原告戊○○謊稱「戊○○對外洩漏伊為黑道大哥之身份，使伊遭他人恐嚇，如不
      拿出新台幣（下同）300, 000元來解決，將殺害戊○○全
      家」等語，使戊○○心生畏懼，而於同日在乙○○住處內
      簽署300,000 元之本票予乙○○；戊○○為籌措金錢，遂
      向其父即原告丁○○告以上情，丁○○為免其全家遭遇不
      測，同意代其付款，嗣於同年月19日，戊○○偕同乙○○
      至家中，由原告丁○○給付乙○○100,000 元，乙○○並
      當場出具100,000 元之收據交予丁○○（下稱第1 項事實
      ）。
    2.91年4 月25日，被告乙○○、丙○○共同以電話邀約原告
      戊○○至乙○○住處，乙○○向戊○○謊稱「戊○○得罪
      乙○○的小弟，丙○○會請叔叔出來作和事佬，戊○○要
      拿出100,000 元來擺桌，如果不拿錢出來的話，戊○○家
      裡會怎麼樣，伊也不知道」等語，恐嚇戊○○並致其心生
      畏懼，戊○○為籌措金錢遂返家向丁○○謊稱在外積欠他
      人貨款100,000 元，令丁○○陷於錯誤而交付100,000 元
      予戊○○，並囑咐戊○○要將收據帶回，迨戊○○將前開
      款項交予乙○○、丙○○後，為對丁○○交代該筆款項之
      流向，乃要求乙○○、丙○○與其配合，其3 人遂冒用「
      黃伯雄」、「吳昌儒」、「陳智豪」之名義各製作收據各
      1 張，由戊○○持上開不實收據帶回家中交給丁○○，作
      為戊○○已將款項清償他人之依據（下稱第2項事實）。
    3.91年4 月下旬，被告乙○○、丙○○共同向戊○○謊稱「
      下面的小弟擺平了，但上面的人還沒有擺平，還有保鏢費
      用等，要拿150,000 元出來處理，如果不拿錢出來，一個
      禮拜內戊○○家裡就會出事」等語，致戊○○心生畏懼，
      再度返家謊稱在外積欠他人貨款150,000 元，向其父丁○○取得150,000 元後，再交予被告乙○○、丙○○，並由
      丙○○冒用訴外人「葉佳信」之名義，偽造「葉佳信」受
      領前開款項之不實收據1 紙，由戊○○持交丁○○，作為
      戊○○已將款項清償他人之依據（下稱第3 項事實）。
    4.91年5 月16日傍晚，被告丙○○邀約戊○○至其住處之頂
      樓，向戊○○謊稱「戊○○在外面得罪乙○○大哥，伊可
      以請伊叔叔出來解決，但要拿770,000元出來處理，如果
      不給錢，伊會叫人栽贓戊○○藏有毒品，並叫警察來抓戊○○」等語，乙○○亦在旁協助丙○○恐嚇戊○○，致戊○○心生畏懼，返家後告知丁○○遭恐嚇之情事，丁○○
      聞言，基於愛子心切，遂於隔日丙○○前來住處時，交付
      770,000 元，丙○○收受上開款項後即出具770,000 元之
      收據予丁○○，嗣後乙○○亦分得180,000 元（下稱第4
      項事實）。
    5.91年6 月19日，丙○○向戊○○謊稱「伊之前幫戊○○接
      洽民間借款，款項撥下來後，戊○○卻沒有去取款，造成
      民間借貸業者利息的損失，伊可以幫戊○○擺平民間借貸
      業者，如果戊○○不拿150,000 元出來擺平，貸款那邊的
      人會傷害他」等語，使戊○○心生畏懼而交付150,000 元
      予丙○○，嗣後乙○○亦分得30,000元（下稱第5 項事實
      ）。
    6.91年7 月19日中午，被告乙○○、丙○○至原告戊○○家
      中，向丁○○謊稱「戊○○與乙○○、丙○○一同到南部
      時，因戊○○打電話而洩漏乙○○、丙○○之行蹤，使暗
      中保護丙○○之兄弟死了8 個，要丁○○拿出1,000,000
      元當作兄弟的安家費，如果不拿錢出來，黑道就會傷害丁○○全家」等語，致丁○○心生畏懼，旋於當日下午5 時
      許在家中交付100,000 元予丙○○，事後丙○○則於同日
      晚間轉交50,000元予乙○○。嗣於同年月26日，被告乙○○、丙○○前往戊○○住處欲再索取尾款900,000 元時，
      為埋伏員警當場查獲（下稱第6 項事實）。
  (二)被告之前開恐嚇取財行為，業經本院91年度易字第1953號刑
    事判決（下稱系爭刑案）認定屬實，被告乙○○並遭判處有
    期徒刑10月確定在案（被告丙○○則因於刑案通緝中，尚未
    審結）。按「因故意或過失，不法侵害他人之權利者，負損
    害賠償責任。故意以背於善良風俗之方法，加損害於他人者
    亦同」，民法第184 條第1 項定有明文，被告乙○○於91年
    4 月18日既有前開恐嚇取財得款100,000 元之行為（即前述
    第1 項事實），侵害原告丁○○之權利，自應對丁○○負損
    害賠償責任，爰請求判決如主文第1 項所示。
  (三)另按，「數人共同不法侵害他人之權利者，連帶負損害賠償
    責任﹔不能知其中孰為加害人者，亦同」，「造意人及幫助
    人，視為共同行為人」，民法第185 條第1 、2 項復定有明
    文，被告乙○○、丙○○既有前開共同連續恐嚇取財之共同
    侵權行為，向原告戊○○取得150,000 元（前述第5 項事實
    ），向原告丁○○取得1,120,000 元（前述第2 、3 、4 、
    6 項事實），分別侵害原告之權利，故被告2 人自應對原告
    之上開損害負連帶損害賠償責任，爰請求判決如主文第2、3
    項所示。
三、證據：提出本院91年度易字第1953號刑事判決影本1 份為證
    。
乙、被告方面：
壹、被告乙○○部分：
一、聲明：原告之訴及假執行之聲請均駁回，訴訟費用由原告負
    擔。
二、陳述：對系爭刑案認定之犯罪事實無意見，我與同案被告丙○○確有共同參與前述第2 至6 項事實所載之犯行。就原告
    請求之損害賠償亦無意見，但目前無資力負擔。
三、證據：未提出證據。
貳、被告丙○○部分：
一、聲明：原告之訴及假執行之聲請均駁回，訴訟費用由原告負
    擔。
二、陳述：我雖然有與被告乙○○於前述第2 至6 項事實所載時
    間至原告家裡，但我都在屋外等乙○○，不知屋內發生何事
    ，我並無刑事恐嚇取財或民事侵權行為。
三、證據：未提出證據。
丙、本院依職權調閱本院91年度易字第1953號刑事案件全卷。
    理  由
一、原告主張：被告乙○○於前揭第1 項事實所載時、地向原告
    為恐嚇取財行為，使原告丁○○心生畏懼而交付100,000 元
    予乙○○，及被告乙○○、丙○○共同於前揭第2 至6 項事
    實所載時、地分別向原告為恐嚇取財行為，致原告丁○○、
    戊○○分別交付1,120,000 元、150,000 元予被告等情，為
    被告乙○○所自認，而被告之前開恐嚇取財行為，業經本院
    91年度易字第1953號刑事判決認定屬實，被告乙○○並遭判
    處有期徒刑10月確定在案，被告丙○○則因遭本院刑事庭發
    布通緝而尚未審結，此亦經本院依職權調閱前開刑事案件全
    卷屬實，是上情足信為真。
二、被告丙○○雖辯稱：其於前述第2 至6 項事實所載時間與被
    告乙○○同至原告家裡，但僅在屋外等候，不知屋內發生何
    事等語，惟此業經原告及同案被告乙○○所否認，已難採信
    ，且查，被告丙○○於系爭刑案之警訊中對於上情已供承不
    諱，而其於前述第4 項事實所載時、地收受770,000 元款項
    後，復簽發收據交付原告之情，亦有其親筆簽立並載明自己
    身分證號碼之收據1 紙在卷為憑（原本附於台灣桃園地方法
    院檢察署91年度偵字第14026 號偵查卷第20頁，影本附於本
    院卷第60頁），足認被告丙○○前開辯解實屬無據，不足採
    信。
三、按「因故意或過失，不法侵害他人之權利者，負損害賠償責
    任」，「數人共同不法侵害他人之權利者，連帶負損害賠償
    責任；不能知其中孰為加害人者，亦同」，民法第184 條第
    1 項前段、第185 條第1 項定有明文。如前所述，被告乙○○、丙○○既有前開連續恐嚇取財之共同侵權行為，原告自
    得請求其2 人連帶負損害賠償責任。
四、綜上所述，本件原告基於侵權行為之法律關係，請求(一)被告
    乙○○給付原告丁○○100,000 元，及(二)被告乙○○、丙○○連帶給付原告丁○○1,120,000 元，及(三)被告乙○○、丙○○連帶給付原告戊○○150,000 元之損害賠償，均屬有據
    。又按，給付無確定期限者，債務人於債權人得請求給付時
    ，經其催告而未為給付，自受催告時起，負遲延責任。其經
    債權人起訴而送達訴狀，或依督促程序送達支付命令，或為
    其他相類之行為者，與催告有同一之效力；遲延之債務，以
    支付金錢為標的者，債權人得請求依法定利率計算之遲延利
    息；應付利息之債務，其利率未經約定，亦無法律可據者，
    週年利率為5 ％，民法第229 條第2 項、第233 條第1 項前
    段、第203 條分別定有明文。本件原告請求被告分別及連帶
    賠償前開金額，無確定期限、以支付金錢為標的，又未約定
    利率，則其併請求自最後言詞辯論期日即94年6 月1 日（被
    告均不爭執於當日之前已收受起訴狀繕本）起至清償日止，
    按週年利率5 ％計算之利息，為有理由，應予准許。
五、又原告陳明願供擔保請為宣告假執行，經核與規定相符，爰
    酌定相當之擔保金額予以宣告。
六、據上論結，本件原告之訴為有理由，依民事訴訟法第78條、
    第85條第1 項、第2 項、第390 條第2 項，判決如主文。
中　　華　　民　　國　　94　　年　　6 　　月　　15　　日
                  民事第三庭    法　官　周玉
以上正本係照原本作成
如對本判決上訴，須於判決送達後20日內向本院提出上訴狀
中　　華　　民　　國　　94　　年　　6 　　月　　15　　日
                                書記官　劉致芬
